臺灣彰化地方法院刑事判決　　　　　　　　　　　　九十三年度易字第一五七號
　　公　訴　人　臺灣彰化地方法院檢察署檢察官
　　被　　　告　甲○○
右列被告因竊盜案件，經檢察官聲請簡易判決處刑（九十三年度偵字第六四五九號）
，經本院彰化簡易庭認有刑事訴訟法第四百五十一條之一第四項但書之情形，應適用
通常程序審判，移由本院刑事庭依通常程序審理（九十三年度彰簡字第七六九號），
本院判決如左：
    主  文
甲○○無罪。
    事  實
一、公訴意旨略以：被告甲○○意圖為自己不法之所有，於民國九十三年八月一日上
    午七時許，在彰化縣芬園鄉○○村○○路一二一巷八十八號前，竊取被害人乙○○所有之車牌號碼ＭＱ六—三八五號重型機車（下簡稱系爭機車）一部，得手後
    留供己用。嗣於九十三年八月七日中午十二時許，因被告騎乘系爭機車，行經彰
    化縣芬園鄉○○路與芬草路路口，為被害人乙○○之同事丙○○發現，遂令被告
    歸還上開機車後，始為警循線查獲，因認被告涉有刑法第三百二十條第一項普通
    竊盜罪。
二、按犯罪事實應依證據認定之，無證據不得認定犯罪事實，又不能證明被告犯罪者
    ，應諭知無罪之判決，刑事訴訟法第一百五十四條第二項、第三百零一條第一項
    分別定有明文。而刑事訴訟法上所謂認定犯罪事實之證據，係指足以認定被告確
    有犯罪行為之積極證據而言，該項證據自須適合於被告犯罪事實之認定，始得採
    為斷罪資料，最高法院二十九年上字第三一０五號著有判例可稽。又認定犯罪事
    實所憑之證據，無論係直接證據或間接證據，其為訴訟上之證明，須於通常一般
    之人均不致有所懷疑，而得確信其為真實之程度者，始得據為有罪之認定，倘其
    證明尚未達到此一程度，而有合理之懷疑存在時，事實審法院復已就其心證上理
    由予以闡述，敘明其如何無從為有罪之確信，因而為無罪之判決，尚不得任意指
    為違法，最高法院七十六年臺上字第四九八六號判例足資參照。
三、公訴人認被告甲○○涉有竊盜犯行，主要係以被告供承曾於查獲時、地騎乘系爭
    機車，證人乙○○於警詢、偵查時曾證述未曾將系爭機車出借被告，證人丙○○
    於警詢時證述發現被告騎乘系爭機車，及失竊機車照片二張與車輛車牌失竊作業
    查獲車輛認可資料等為其主要論據。訊據被告固坦承確曾於九十三年八月一日起
    ，即使用系爭機車，至九十三年八月七日遇見證人丙○○後，始將該機車歸還證
    人乙○○等情不諱，惟堅決否認涉有竊盜犯行，辯稱：伊是在九十三年八月一日
    上午向證人乙○○借用系爭機車，而非未經同意自行竊取該機車等語。經查：被
    告自警詢至本院審理時，均堅稱係於九十三年八月一日上午向證人乙○○借用系
    爭機車使用等語，且證人即被害人乙○○於本院審理時具結後證稱：其於九十三
    年八月一日上午六時許，因被告向其表示欲借系爭機車二個小時去看兒子，即同
    意將機車出借予被告，並對被告說鑰匙吊在牆壁上，後來因被告過三、四日仍未
    將機車歸還，害怕被告會騎車犯案，且急著找車，才會向警察機關報失竊欲早日
    找回車子等語（見本院審判筆錄），衡之證人乙○○與本件被告尚非至親好友，
    其於具結後負偽證罪處罰之心理壓力下，仍於本院審理時堅稱被告確曾向其借用
    系爭機車，僅係因未按時歸還，擔心被告持以犯罪及欲早日尋得機車，才向司法
    警察報失竊等語，證人乙○○於本院審理時所為上開證述，尚合情理；雖證人乙○○於警詢時曾證稱：其所有之系爭機車，於九十三年八月一日上午十時遭竊，
    其之前雖曾將系爭機車借予被告使用，但因覺得被告私生活不單純，即已向被告
    表明不再願意出借機車，於九十三年八月一日當天，其並未將機車出借予被告等
    語（見警卷第五頁至第六頁），且其於偵查中以告訴人身分仍陳稱：被告係未經
    其同意即拿掛在牆壁之鑰匙騎走系爭機車，其當時在睡覺，不知道誰騎走機車等
    語（見偵卷第七頁），而證人乙○○確於九十三年八月三日下午一時許，即向司
    法警察報案系爭機車於九十三年八月一日遭竊，此有車輛車牌失竊作業—查獲車
    輛認可資料一紙在卷可參（見警卷第十頁），惟證人張明宗已於本院審理時，就
    其為何向司法警察機關報失竊之緣由敘明，且參諸證人張明宗於本院審理時所為
    上開證述，係於具結後所為證述，較之於警、偵時，於毫無偽證罪處罰壓力下所
    為證述，應認證人張明宗於本院審理時所為證述較為可採。是應可認被告係於九
    十三年八月一日上午向證人張明宗借用系爭機車使用無誤。至卷附之贓物認領保
    管單及系爭機車照片二紙，均與被告是否經過證人乙○○同意始使用系爭機車無
    關，尚難憑該書證即認定被告有竊盜犯嫌。
四、綜上所述，本件尚缺乏證據足以證明被告係竊取系爭機車使用，此外，本院在得
    依或應依職權調查證據之範圍內，復查無其他積極證據足認被告確有公訴人所指
    之竊盜犯行，揆諸前揭說明，既不能證明被告犯罪，自應為被告無罪之諭知。至
    被告於借用系爭機車時，有無使用詐術，抑或借用系爭機車後，是否已有易持有
    為所有之狀態，尚非本件起訴犯罪事實所及，仍待偵查機關再為妥適調查，附此
    敘明。
據上論斷，應依刑事訴訟法第四百五十二條、第三百零一條第一項，判決如主文。
本案經檢察官江孟芝到庭執行職務
中      華      民      國    九十四    年      三      月    二十四    日
                                臺灣彰化地方法院刑事第三庭
                                    審判長法官  余仕明
                                          法官  王昌鑫
                                          法官  簡婉倫
右正本證明與原本無異。
如不服本判決，應於判決送達後十日內，向本院提出上訴狀( 須附繕本 )。
告訴人或被害人對於判決如有不服具備理由請求檢察官上訴者，其上訴期間之計算係
以檢察官收受判決正本之日期為準。
                                    法院書記官
中      華  民      國    九十四    年      三      月    二十四    日
